【裁判字號】    99,交上易,172
【裁判日期】    991026
【裁判案由】    過失傷害
【裁判全文】
臺灣高等法院刑事判決               99年度交上易字第172號
上  訴  人  臺灣臺北地方法院檢察署檢察官
被      告  甲○○
上列上訴人因被告過失傷害案件，不服臺灣臺北地方法院99年度
交易字第194號，中華民國99年5月10日第一審判決（起訴案號：
臺灣臺北地方法院檢察署99年度偵字第5505號），提起上訴，本
院判決如下：
    主  文
原判決撤銷。
甲○○從事業務之人，因業務上之過失傷害人，處拘役貳拾日，
如易科罰金以新台幣壹仟元折算壹日。
    事  實
一、甲○○以駕駛營業小客車搭載乘客為業，為從事駕駛業務之
    人，於民國98年11月26日下午3時許，駕駛車號860-DC號營
    業小客車，沿臺北市○○區○○路43巷由南往北行駛，並於
    同日時25分許，在同路43巷口附近往南迴轉之時，其本應注
    意汽車迴車前，應暫停並顯示左轉燈光或手勢，看清無來往
    車輛，並注意行人通過，始得迴轉。而依當時晴天、日間自
    然光線、道路無障礙物、視距良好等一切情狀，客觀上並無
    不能注意之情事，竟疏未注意及此，而貿然迴轉，適有乙○
    ○騎乘車號869—CKU號重機車同向自後亦疏未注意行經無號
    誌路口，應減速慢行，仍疾駛至該處路口，因而閃避不及，
    撞上被告所駕車輛之左後方車門處。致乙○○人車倒地，並
    受有右前臂多處撕裂傷、左大腿內側挫傷、右前額皮膚擦傷
    、右前臂皮下瘀腫之傷害。甲○○在有偵查犯罪職權之機關
    或個人發覺其犯罪前，即主動向前往現場處理警員自承其所
    駕駛車號860-DC號營業小客車與乙○○騎乘車號869—CKU
    號重機車發生碰撞之情而有自首之情事。
二、案經乙○○訴由台北市政府警察局松山分局移送臺灣台北地
    方法院檢察署檢察官偵查起訴。
    理  由
壹、程序方面
一、刑事訴訟法第166條以下規定之交互詰問，屬人證調查證據
    程序之一環，與證據能力係指符合法律規定之證據適格，亦
    即得成為證明犯罪事實存否之證據適格，其性質及在證據法
    則之層次並非相同。而被告、辯護人詰問權之行使與否，係
    有權處分，如欲行使，則證人於審判中，應依法定程序到庭
    具結陳述，並接受被告或辯護人等之詰問，其陳述始得作為
    認定被告犯罪事實判斷之依據（參照司法院釋字第582號解
    釋），否則如未進行交互詰問之調查證據程序，讓被告或辯
    護人行使詰問權，則該有證據能力之證人陳述，即不得作為
    判斷之依據，惟其原有之證據能力並不因而喪失。再按偵查
    係採糾問原則，由檢察官主導，重在合目的性之追求，而「
    詰問」乃偵查程序之一部，除預料證人、鑑定人於審判時不
    能訊問之情形外，檢察官可視實際情況，決定是否命被告在
    場，讓被告得親自詰問證人、鑑定人，此為刑事訴訟法第
    248條所明定，故刑事訴訟法第159條之1第2項所指得為證據
    之被告以外之人於偵查中向檢察官所為之陳述，其證據能力
    不因偵訊證人、鑑定人當時被告不在場，未親自詰問證人、
    鑑定人而受影響，僅於審判期日該證據須經合法調查（包括
    交互詰問程序），始得作為判斷之依據。（最高法院97年度
    台上字第603號判決可資參照）。經查原審已於審理時傳訊
    證人乙○○行交互詰問程序，並予被告對質詰問之機會，且
    本院審理時，並再提示證人之上開供述筆錄及要旨，由被告
    依法辯論有本院審判筆錄可考，本件證人即告訴人乙○○於
    偵查中已依法具結之證述，既已賦予被告反對詰問權，並踐
    行合法調查程序，應有證據能力。
二、次按公務員依其職務所製作之紀錄文書及證明文書，除能證
    明有顯不可信之情況外，具有證據能力，而得作為認定犯罪
    之證據，刑事訴訟法第159條之4定有明文。查卷內所附之道
    路交通事故現場圖、道路交通事故調查報告表、台北市政府
    警察局松山分局交通分隊道路交通事故補充資料表等，係公
    務員於審判外，本於其知覺、記憶，所表達之文書，其中有
    關本案車禍現場之相關車輛位置、倒地位置、現場道路之號
    誌與標線、當時路況、車損狀況所作之紀錄，係屬記錄警員
    基於其職務根據現場實況所製作之紀錄文書，因該等公務員
    有據實製作之義務，復無利害關係，而現場歷經相當時日，
    難以重建，實有尊重該等紀錄文書之必要性，依刑事訴訟法
    第159條之4第1款之規定，該等文書有關上開事實紀錄部分
    ，具有證據能力。又按從事業務之人於業務上或通常業務過
    程所須製作之紀錄文書、證明文書得為證據，刑事訴訟法第
    159條之4第2款亦定有明文。查附於偵查卷之國軍松山總醫
    院附設民眾診療服務處診斷證明書（見偵查卷第7頁），係
    醫師就其診斷治療病患結果，所出具之證明書，乃從事醫療
    業務之醫師，據其業務上過程所製作之病歷紀錄製作而成之
    證明文書；又依醫師法第17條規定，醫師如無法令規定之理
    由，不得拒絕診斷書之交付。且若出具與事實不符之診斷書
    ，依同法第28條之4之規定，處新臺幣（下同）10萬元以上
    50萬元以下罰鍰，得併處限制執業範圍、停業處分1個月以
    上1年以下或廢止其執業執照；情節重大者，並得廢止其醫
    師證書，其處分非輕，醫師出具時當知所慎重，是前引診斷
    證明書之真實性極高，復無證據顯示該診斷證明書存有詐偽
    或虛飾情事而有顯不可信之情況，自得作為證據。
貳、實體方面
一、訊據被告甲○○對於在上揭時間，駕駛車號860-DC號營業小
    客車，沿臺北市○○區○○路43巷由南往北方向行駛，並於
    同日時25分許，在同路43巷口附近往南迴轉時，適告訴人乙
    ○○騎乘車號869-CKU號重機車同向自後抵達該處路口，因
    閃避不及而撞上被告所駕車輛之左後方車門處，致告訴人人
    車倒地，並受有右前臂多處撕裂傷、左大腿內側挫傷、右前
    額皮膚擦傷、右前臂皮下瘀腫之傷害等情坦承之，惟矢口否
    認有何過失傷害之犯行，辯稱：伊當時欲於三民路43巷巷口
    南往北方向準備迴轉，告訴人突然撞向伊，伊車當時是靜止
    狀態，係告訴人突然自公車後方切換至內側車道因而撞上伊
    車，伊並無過失等語。
二、經查：證人即告訴人乙○○於偵查中陳稱「當時我直行，我
    前面一台公車往右靠，我往左邊切過去，就看到他的車子突
    然開過來，我就撞到他左邊車門」（見偵查卷第21頁），於
    原審審理時結證稱：「當時下午我由三民路要去車行拿證件
    ，行經三民路案發地點時，我前面當時有公車，我當時是走
    外側車道，公車打方向燈向右轉，我就切換到內側車道，往
    前騎，突然看到被告的車要迴轉，我閃避不及就撞上去了」
    、「我沒有看到計程車是從外側車道切換到內側車道迴轉，
    還是從內側車道迴轉。我只是突然看到計程車從右邊竄出，
    那時公車有擋到，我看到的是被告的車從外側車道接近迴轉
    」、「我從公車左邊切換到內側車道的時候，當時我的機車
    距離路口停止線大約2、3公尺，距離蠻近的」、「我從公車
    左邊切換到內側車道那一剎那，我當時被公車擋住，被告是
    突然竄出，是在行駛」等語甚詳，再觀之車禍發生時，係乙
    ○○所乘騎之機車前車頭撞擊到被告所駕駛之計程車左側後
    車門，此有台北市政府警察局松山分局交通分隊道路交通事
    故補充資料表上所載「營業小客車左側車身撞損、左後車窗
    破，機車前車頭撞損」（見偵查卷第25頁）及被告所駕駛之
    計程車車損照片1張（見偵查卷第9頁）可稽，又事故後被告
    所駕駛之計程車停車位置係橫停於雙黃線前方，且佔用對向
    車道近一車道寬之路幅，此有道路交通事故現場圖附於偵查
    卷第24頁可稽，倘若被告所駕駛之計程車當時是自內車道迴
    轉且已停在內車道上待轉，則告訴人自後追撞應係是撞上被
    告所駕駛之計程車車尾，而非左後車門，足證被告所駕駛之
    計程車於事故當時應係由外側車道直接向左迴轉，且於車身
    橫於內側車道時，適乙○○騎乘之機車自公車後方駛出因不
    及煞車而碰撞，始會撞上被告所駕駛之計程車左側後車門。
    是本件車禍之發生應係是被告所駕駛之計程車由外側車道直
    接向左迴轉，於車身橫於內側車道時，遭乙○○騎乘之機車
    於內側車道口碰撞，而發生本件車禍。
三、按汽車迴車前，應暫停並顯示左轉燈光或手勢，看清無來往
    車輛，並注意行人通過，始得迴轉，道路交通安全規則第10
     6條第5款訂有明文。被告領有職業駕駛執照，自應遵守上開
    規定，又依前開調查報告表(一)所載，肇事當時天候晴、日間
    自然光線、道路無障礙物、視距良好等一切情狀，客觀上並
    無不能注意之情事，被告仍疏未注意上揭規定，而貿然迴轉
    ，以致肇事，致人受傷，被告自有過失。臺北市車輛行車事
    故鑑定委員會亦認定「甲○○迴車前未注意來往車輛為肇事
    主因，乙○○行經無號誌路口未減速慢行為肇事次因」，有
    台北市交通裁決所99年8月24日北市裁鑑字第09938364900號
    函所附之台北市車輛行車事故鑑定委員會鑑定意見書1份在
    卷可參（見本院卷第42頁至第45頁）。又告訴人因本件車禍
    受有右前臂多處撕裂傷、左大腿內側挫傷、右前額皮膚擦傷
    、右前臂皮下瘀腫之傷害，有國軍松山總醫院附設民眾診療
    服務處診斷證明書在卷可稽。本件告訴人乙○○行經無號誌
    路口未減速慢行，以致未能及時煞停而撞上被告所駕駛之計
    程車，亦與有過失。然仍不能因告訴人之過失，而解免被告
    之罪責。且被告過失駕駛行為，核與告訴人之受傷間，具有
    相當因果關係，事證明確，被告業務過失傷害犯行，堪以認
    定。
四、被告甲○○係以駕駛營業小客車搭載乘客為業，為從事駕駛
    業務之人，核被告所為，係犯刑法第284條第2項前段之業務
    過失傷害罪。又按自首以犯罪行為人於其犯罪未被發覺前，
    向有偵查犯罪職權之公務員告知其基本犯罪事實，並接受裁
    判為已足。縱其自首後，對於犯罪行為之陳述不盡不實，或
    未肯盡情披露，甚或復為翻供或改為有利之供述者，亦不影
    響自首之成立（最高法院95年度台上字第4643號判決參照）
    。本件被告於肇事後有留在現場，向據報前來現場處理警員
    承認其為肇事人，此有北市○○○○○道路交通事故肇事人
    自首情形紀錄表附於偵查卷第31頁可稽，縱被告於審理時否
    認有何過失，依前揭說明，亦不影響自首之成立，是本件應
    依自首之例予以減刑。原審不察，誤為無罪判決，檢察官上
    訴為有理由，應予撤銷改判。爰審酌被告無前科紀錄，素行
    尚佳，有本院被告前案紀錄表在卷可稽，及審酌被告智識程
    度，被告之過失程度及被害人亦與有過失及被害人受傷之狀
    況，及被告迄今未能與被害人達成和解等一切情狀，量處如
    主文第2項所示之刑，並諭知易科罰金之折算表準。
據上論斷，應依刑事訴訟法第369條第1項前段、第364條、第299
條第1項前段，刑法第284條第2項前段、第62條前段、刑法施行
法第1條之1，判決如主文。
本案經檢察官董怡蓁到庭執行職務。
中    華    民    國    99    年    10    月    26    日
            刑事第十五庭  審判長法  官  沈宜生
                                法  官  吳炳桂
                                法  官  賴邦元
以上正本證明與原本無異。
不得上訴。
                                書記官  鄭信昱
中    華    民    國    99    年    10    月    26    日
附錄：本案論罪科刑法條全文
中華民國刑法第284條
（過失傷害罪）
因過失傷害人者，處 6 月以下有期徒刑、拘役或 5 百元以下罰
金，致重傷者，處 1 年以下有期徒刑、拘役或 5 百元以下罰金
。
從事業務之人，因業務上之過失傷害人者，處 1 年以下有期徒
刑、拘役或 1 千元以下罰金，致重傷者，處 3 年以下有期徒刑
、拘役或 2 千元以下罰金。

司法院資訊處製作；財團法人民間司法改革基金會備份。
